臺灣新北地方法院刑事裁定
111年度聲字第319號
聲  請  人  郭峰源
即  被  告          

選任辯護人   賴柏杉律師                
上列聲請人即被告因違反銀行法等案件（110年度金訴字第584號
），聲請法官迴避，本院裁定如下：
    主  文
聲請駁回。
    理  由
一、本件聲請意旨略以：聲請人即被告郭峰源於民國110年12月1
    3日接獲臺灣新北地方法院（下稱本院）準備程序通知書，
    其中第4點載明：「四、就起訴書所載事實『爭執』部分，請
    於準備程序日前具狀到院（其餘即為不爭執）‧‧‧。」等語
    ；又於同一通知書第2點誤引108年6月19日修正前刑事訴訟
    法第33條第2項之規定，載明：「二、無辯護人之被告於審
    判中得預納費用請求付與卷內筆錄影本。但筆錄之內容與被
    告被訴事實無關‧‧‧，法院得限制之。」等語，惟本案卷證
    資料數量龐大，法官不宜依檢察官起訴書所載之事實，在被
    告未獲知卷證前，即限制被告應具狀到院，否則其餘即為不
    爭執，此舉實有違刑事訴訟法第154條第1項規定之無罪推定
    原則，且修正前刑事訴訟法第33條第2項規定，業經司法院
    大法官會議釋字第762號解釋認與憲法第16條所保障訴訟權
    之正當法律程序原則意旨不符，而應自該解釋公布之日起1
    年內妥為修正，並已於108年6月19日修正公布新條文，上開
    準備程序通知書第2點之內容並未與時俱進，對聲請人防禦
    權保障之認知尚嫌不足，因認本案合議庭核發該通知書之法
    官，其執行職務有偏頗之虞，爰依刑事訴訟法第18條第2款
    聲請該合議庭之上開法官迴避等語。
二、按當事人聲請法官迴避，以有刑事訴訟法第18條第1款、第2
    款所列情形之一者為限。又按刑事訴訟法第18條第2款規定
    得聲請法官迴避原因之所謂有偏頗之虞，係指推事與訴訟關
    係人具有故舊恩怨等關係，其審判恐有不公平者而言。再所
    謂「足認其執行職務有偏頗之虞者」，係指以一般通常之人
    所具有之合理觀點，對於該承辦法官能否為公平之裁判，均
    足產生懷疑；且此種懷疑之發生，存有其完全客觀之原因，
    而非僅出諸當事人自己主觀之判斷者，始足當之（原最高法
    院19年抗字第285號判例、79年台抗字第318號判例意旨參照
    ）。
三、再按除簡式審判程序、簡易程序及第376條第1款、第2款所
    列之罪之案件外，第一審應行合議審判，刑事訴訟法第284
    條之1定有明文。另按合議裁判案件，應依法院組織法所定
    法官人數評議決定之；評議以過半數之意見決定之；關於數
    額，如法官之意見分三說以上，各不達過半數時，以最多額
    之意見順次算入次多額之意見，至達過半數為止；關於刑事
    ，如法官之意見分三說以上，各不達過半數時，以最不利於
    被告之意見順次算入次不利於被告之意見，至達過半數為止
    ，法院組織法第101條、第105條分別有明文規定。
四、經查：
(一)本件被告所涉犯銀行法第125條第1項等之罪(此有臺灣高等
    法院被告前案紀錄表1份在卷可按)，其法定本刑為3年以上1
    0年以下有期徒刑，得併科新臺幣1千萬元以上2億元以下罰
    金，並非得行簡式審判程序、簡易程序案件，或刑事訴訟法
    第376條第1款、第2款所列之罪，依法必須為合議審判之案
    件，是以該核發準備程序通知書之法官，就該案件既僅為受
    命法官，則揆諸首揭法律規定，其僅係於審判期日前行準備
    程序之合議庭成員，實質上認定本案事實及判決結果均係由
    其所屬合議庭為之，尚無從以受命法官一人之意見即為決斷
    。
(二)其次，行合議案件之受命法官於第1次審判期日前，本得依
    刑事訴訟法第279條、第273條第1項第3款規定，處理有關本
    案之事實及證據之「重要爭點」，促使審理程序集中化，以
    求審判之順暢、迅速，且實務上於第1次審判期日前所為準
    備程序，並不以一次即終結準備程序為限，是即便受命法官
    於準備程序通知書載明：「就起訴書所載事實『爭執』部分，
    請於準備程序日前具狀到院（其餘即為不爭執）」等語，亦
    僅係促使被告及其辯護人以書狀具體敘明「爭執」事項之同
    時，亦確認其餘不爭執事項，以供法院事前得以審酌被告及
    辯護人書狀內之明確記載文字，而能迅速並確實整理「本案
    事實及證據之重要爭點」，此核與受命法官依前揭法條規定
    進行準備程序之目的相吻合，尚難認有何完全客觀之原因，
    足以對該受命法官能否為公平之裁判產生合理懷疑甚明。
(三)再者，被告郭峰源就本案既已自行選任辯護人，顯非無辯護
    人之被告，則即便前開準備程序通知書第2點仍誤引用修正
    前刑事訴訟法第33條第2項之相關法條文字即「無辯護人之
    被告‧‧‧，法院得限制之。」等語，亦核與被告之訴訟防禦
    權及卷證獲知權毫無任何之影響，應至為顯然，尤難憑以認
    定核發該準備程序通知書之受命法官，其執行職務有何偏頗
    之虞。
(四)此外，本件聲請尚無「以一般通常之人所具有之合理觀點，
    對於該承辦法官能否為公平之裁判，均足產生懷疑；且此種
    懷疑之發生，存有其完全客觀之原因，而非僅出諸當事人自
    己主觀之判斷者，始足當之」之情形，尚不能僅以本案受命
    法官所核發準備程序通知書內有上述之記載，即當然有使人
    疑其將為不公平之審判。是以本件聲請法官迴避難認有理由
    ，應予駁回，爰此特裁定如主文。
中　　華　　民　　國　111　　年　　2　　月　　10　　日
                          刑事第八庭    
　　　　　　　                審判長法　官  楊仲農
                                    法  官  陳盈如
                                    法  官  林翠珊
上列正本證明與原本無異。
如不服本裁定，應於裁定送達後五日內敘明抗告理由，向本院提
出抗告狀。
                                    書記官  廖宮仕
中　　華　　民　　國　　111 　年　　2 　　月　　10　　日